臺灣臺南地方法院民事裁定
110年度訴字第594號
原      告  曾玉玲  
訴訟代理人  蘇清水律師
            蘇國欽律師
            王嘉豪律師
被      告  黃明治  
            蔡禮全  
上  一  人
訴訟代理人  賴鴻鳴律師
            黃俊達律師
            陳思紐律師
            陳妍蓁律師
            張嘉琪律師
上列當事人間請求拆屋還地等事件，本院裁定如下：
    主  文
原告應於本裁定送達之翌日起五日內，補繳第一審裁判費新臺幣
捌仟貳佰壹拾柒元，逾期不補正，即駁回原告之訴。
    理  由
一、按提起民事訴訟，應依民事訴訟法第1編第3章第2節相關規
    定繳納裁判費，此為必須具備之程式。原告之訴，有起訴不
    合程式之情形者，法院應以裁定駁回之，但其情形可以補正
    者，審判長應定期間先命補正，亦為同法第249條第1項第6
    款所明定。
二、次按訴訟標的之價額，由法院核定；核定訴訟標的之價額，
    以起訴時之交易價額為準，民事訴訟法第77條之1第1項、第
    2項前段分別定有明文。又土地所有權人依民法第767條所有
    物返還請求權請求土地占有人拆除房屋返還土地，其訴訟標
    的之價額應以該土地起訴時之交易價額為準；其並依同法第
    179條附帶請求給付相當於租金之不當得利部分，依民事訴
    訟法第77條之2第2項規定，不併算其價額（最高法院96年度
    第4次民事庭會議決議參照）。另土地如無實際交易價額，
    非不得以政府機關逐年檢討調整之公告現值為核定訴訟標的
    價額之參考（最高法院105年度台抗字第409號民事裁定參照
    ）。　
三、經查：
  ㈠原告起訴請求被告拆除地上物、返還土地及給付相當於租金
    之不當得利，關於拆除地上物及返還土地部分，原告係依民
    法第767條第1項前段及中段規定，起訴請求：⒈被告蔡禮全
    應將臺南市○○區○○段00000000000地號土地（下稱系爭土地
    ）上之建物如附圖一所示編號Ａ部分（面積4平方公尺）、編
    號Ｂ部分（面積69.4平方公尺）、編號Ｅ部分（面積9.16平方
    公尺）拆除，並將土地騰空返還予原告；⒉被告黃明治應將
    同段832地號土地上之建物如附圖一所示編號Ｃ部分（面積22
    .2平方公尺）拆除，並將土地騰空返還予原告。揆諸前揭說
    明，此部分之訴訟標的價額應以原告主張被告占用系爭土地
    之面積予以核定。而因原告未提出系爭土地起訴時交易價額
    之相關證明文件，本院認為以公告土地現值作為計算系爭土
    地於原告起訴時交易價額之基準，應屬適當。又系爭土地於
    原告起訴時之公告土地現值為每平方公尺新臺幣（下同）1
    萬8,600元，有土地登記第一類謄本在卷可參（見本院卷第3
    69、185、187頁）。再參以原告主張被告占用面積為104.76
    平方公尺（計算式：4＋69.4＋9.16＋22.2＝104.76平方公尺）
    ，則原告請求拆除地上物及返還土地部分之訴訟標的價額核
    定為194萬8,536元（計算式：104.76平方公尺×1萬8,600元/
    平方公尺＝194萬8,536元）。至於原告請求相當於租金之不
    當得利部分，核屬拆除地上物及返還土地之附帶請求，依民
    事訴訟法第77條之2第2項規定，不併算其價額。
　㈡從而，本件訴訟標的價額核定為194萬8,536元，應徵收第一
    審裁判費2萬0,305元，扣除前繳裁判費1萬2,088元，尚應補
    繳8,217元，茲依民事訴訟法第249條第1項但書之規定，限
    原告於本裁定送達之翌日起5日內補繳，逾期不補正，即駁
    回原告之訴，特此裁定。
中　　華　　民　　國　　111 　年　　6 　　月　　2 　　日
                  民事第一庭　法  官   陳尹捷
以上正本證明與原本無異。
如不服本裁定關於訴訟標的價額之核定，得於收受裁定正本後10
日內向本院提出抗告狀，並繳納抗告裁判費新臺幣1,000元整；
其餘關於命補繳裁判費部分，不得抗告。　　　　　　　　　
中　　華　　民　　國　　111 　年　　6 　　月　　2 　　日
　　　　　　　　　            書記官   周玉茹